【裁判字號】    89,上易,2038
【裁判日期】    900213
【裁判案由】    過失傷害
【裁判全文】
臺灣高等法院高雄分院刑事判決          八十九年度上易字第二三八號
    上訴人
    即被告      甲○○
    選任辯護人  許再定
右上訴人因過失傷害案件，不服臺灣高雄地方法院八十九年度易字第一四八０號中華
民國八十九年十月卅一日第一審判決（起訴案號：臺灣高雄地方法院檢察署八十八年
度偵字第二六九七０號），提起上訴，本院判決如左：
      主      文
上訴駁回。
      事實及理由
一、本案經本院審理結果，認原審判決之認事用法及量刑，均無不當，應予維持，並
    引用原審判決書所記載之事實、證據及理由。
二、上訴人即被告甲○○上訴意旨雖又辯稱：伊係依照告訴人乙○○在下面喊「好」
    之口令，始將吊車吊起，並無違背注意之義務，告訴人於喊「好」之指令後，其
    手扶住吊，以防吊車未住而滑落，此為告訴人應注意之義務，乃告訴人私自
    將手指伸入吊繩中，而造成手指受傷，此非伊所能注意，應無過失可言等情。
三、經查，被告與告訴人乙○○及證人李文旦負責合力將地面之磚塊以吊車送上三樓
    屋頂，乙○○及李文旦在地面將磚塊疊妥於吊車上，乙○○在地面向上喊「好」
    之後，被告在三樓屋頂開動吊車馬達，使吊車向上拉起，將磚塊送上三樓屋頂，
    此工作流程，為被告及告訴人所不爭執，並據證人李文旦證實。本件事故發生前
    告訴人是否有喊「好」之口令，依證人李文旦於原審所證，先前有二、三次聽到
    告訴人喊「好」，發生事故之該次，未注意是否有喊「好」云云，而證人即屋主
    陳稔之妻陳許月娥即證稱有聽到告訴人喊「好」，過了二、三秒，才聽到告訴人
    之哀叫聲等語；惟告訴人否認陳許月娥當時在場。是告訴人於事故發生前，是否
    有疊妥磚塊喊「好」之表示，非無可疑。且依被告於原審供承「（問：乙○○喊
    好，是否就可直接吊上來）乙○○喊好，我亦有往下看是否可吊，可以才往上吊
    」等語觀之，被告於告訴人喊「好」之表示後，仍有注意下面是否處於適合上吊
    之安全狀態之義務，否則，僅憑下面之人喊「好」後，即可任意往上吊，不顧地
    面週邊狀況，因此發生事故，而謂並無疏未注意之過失，究非盡善良管理人注意
    之義務，難認為事理之平。綜上所，上訴意旨執前詞指摘原判決不當，尚非有
    理由，應予駁回。
據上論斷，應依刑事訴訟法第三百六十八條、第三百七十三條，判決如主文。
本案經檢察官張其主到庭執行職務。
中    華    民    國      九十      年       二       月      十三      日
                              臺灣高等法院高雄分院刑事第五庭
                                  審判長法官  吳水木
                                        法官  趙文淵
                                        法官  洪慶鐘
右正本證明與原本無異。
不得上訴。
                                      書記官  陳金卿
中    華    民    國      九十      年       二       月      十四      日
                                                                        Ｋ
附件：
臺灣高雄地方法院刑事判決                        八十九年度易字第一四八號
    公  訴  人  臺灣高雄地方法院檢察署檢察官
    被      告  甲○○  男六十三歲（民國○○○年○月○○日生）
                        住屏東縣新埤鄉○巷路廿五號
                        身分證統一編號：Ｔ一一二七二八號
    選任辯護人  許再定律師
右列被告因過失傷害案件，經檢察官提起公訴（八十八年度偵字第二六九七○號），
本院判決如左：
    主  文
甲○○從事業務之人，因業務上之過失傷害人致重傷，處有期徒刑伍月，如易科罰金
，以佰元折算壹日。
    事  實
一、甲○○係受雇於案外人陳稔在高雄市內惟一處工地內從事民宅修補工程之工人，
    為從事業務之人。其於民國八十八年五月二十一日上午九時許，在上址與乙○○
    負責合力搬運磚塊自地面一樓送上三樓屋頂之工作，其流程係由乙○○在一樓地
    面將案外人李文旦疊好磚塊的吊車掛上鐵鉤，掛妥後再由甲○○於三樓處將吊車
    往上拉。詎甲○○明知從事該吊車上拉工作應有一定之危險性，應注意樓下吊車
    掛置妥當適合上拉時始能拉繩，並應隨時注意突發狀況可能產生之危險而加以防
    範，且其位處三樓由上往下看時並無不能注意之情形，竟疏於注意在一樓處之乙
    ○○因鐵鉤處之鋼索捲在一起伸手拆解尚未掛置妥當之際，即將搬運磚磈之吊車
    從頂樓處上拉，致乙○○手指遭吊車上鐵鉤之鋼索夾斷，致其受有右手第二、三
    、四指創傷性截肢之毀敗一肢以上機能之重傷害。
二、案經乙○○訴由臺灣高雄地方法院檢察署檢察官偵查起訴。
    理  由
一、訊據被告甲○○固坦承有於前揭時地與告訴人乙○○一同合力搬磚塊，且告訴人
    於搬磚塊之際手指遭吊車上鐵鉤之鋼索夾斷之事實，惟矢口否認其有何過失。辯
    稱：當時磚塊已排好，是乙○○喊「好」，叫伊吊上去，伊才吊上去云云。經查
    ：
（一）右揭事實業據告訴人指訴甚詳，而被告所受上開右手第二、三、四指近端截肢
      ，致其右手功能顯著障礙等情，有長庚紀念醫院高雄分院八十九年六月十三日
      （八九）長庚院高字第一六二○號函附卷可佐。按手之作用全在於指，左手大
      指、食指、中指砍傷斷落，其殘餘之無名指、小指即失其效用，自不能謂非達
      於毀敗一肢機能之程度（最高法院二十九年上字第一三五號判例參照），是被
      害人所受之上開傷害，揆諸上開判例意旨，應屬刑法第十條第四項第四款所謂
      之重傷害，即堪認定。
（二）被告雖辯稱告訴人已喊「好」，伊才往上吊云云，惟此為告訴人所否認，並稱
      伊是喊「慢一點」。證人即負責疊磚塊之工人李文旦到庭結證稱：當天伊負責
      搬磚塊讓乙○○吊，甲○○則在上面負責吊，當時伊聽到尖叫一聲，回頭看，
      乙○○手就被夾到了；一般吊磚塊下面人喊好，上面的人才可以吊上去，但當
      時我未注意到是否有喊「好」，‧‧先前二、三次乙○○有喊「好」時，我皆
      有聽到等語（參八十九年九月四日審判筆錄）。是證人李文旦既於前面幾次均
      有聽告訴人喊「好」，而造成傷害之那一次卻無注意到告訴人是否喊好，其證
      言似有所保留，惟上開證詞仍不影響其無法證明告訴人當時有喊「好」之情況
      。而證人陳許月娥雖到庭證稱：當天伊是在乙○○及李文旦中間，負責磚塊潑
      水工作，當時伊是聽到乙○○喊「好」，然後聽到「唉喲」一聲，乙○○的手
      便被夾住，被告就問發生甚麼事，李文旦便叫被告將吊車繩放下等語（參八十
      九年九月四日審判筆錄）。惟查證人陳許月娥既是雇主陳稔之妻，被告是否有
      罪影響將來告訴人對雇主之民事賠償責任，與其即有利害關係，所為上開證詞
      難免偏頗，不能遽採。
（三）縱使認告訴人於當時有喊「好」，惟告訴人喊「好」之行為，亦不足使被告免
      除其應盡之注意義務。況被告亦供承：（問：乙○○喊好，是否就可直接吊上
      來？）乙○○喊好，我亦有往下看是否可吊，可以才往上吊等語（參八十九年
      九月四日審判筆錄）。足認被告亦認為，並非告訴人一喊好，被告即可直接拉
      繩往上吊，其尚須往下觀看至適合上吊之安全狀態，才可拉繩，且在拉繩當中
      ，仍須注意隨時可能發生之狀況，以確保安全。而被告既可往下看清一樓狀況
      ，並無不能注意之情形，足徵被告應注意能注意而不注意，其有過失甚明。而
      告訴人確因被告之過失拉繩行為，致其受有右手第二、三、四指創傷性截肢之
      傷害等情，亦有高雄醫學院附設中和醫院八十八年八月十日之診斷證明書一紙
      在卷可憑，其為重傷害已如前述，且與被告之過失行為間並有相當因果關係。
      辯護意旨稱被告並無過失乙節，尚難為其有利之認定。本案事證明確，被告犯
      行足堪認定。
二、按刑法上所謂業務，係指以反覆同種類之行為為目的之社會活動而言，復不以主
    要業務為限，尚包括附隨義務即準備或補助主業務之附隨工作或事務，是被告雖
    受雇於案外人陳稔所承包民宅修補工程中之搬運磚塊工作之工人，揆諸上開說明
    ，其為從事業務之人，應堪認定。核被告所為，係犯刑法第二百八十四條第二項
    後段之業務過失致重傷罪，公訴人認係普通過失傷害罪，容有未洽，惟起訴之基
    本社會事實相同，起訴法條應予變更。審酌被告之過失程度、被害人所受之傷害
    程度及所生之損害、被告犯罪後之態度及迄未與被害人達成和解等一切情狀，爰
   量處如主文所示之刑，並諭知易科罰金之折算標準，以示儆懲。
三、據上論斷，應依刑事訴訟法第二百九十九條第一項前段、第三百條，刑法二百八
    十四條第二項後段，第四十一條，罰金罰鍰提高標準條例第一條前段、第二條，
    判決如主文。
中      華      民      國      八十九      年    十    月    三十一   日
                                  臺灣高雄地方法院刑事第二庭
                                      法  官    劉建利
右正本證明與原本無異。
如不服本判決，應於判決送達後十日內，向本院提出上訴狀。
                                      書記官    洪生輝
中      華      民      國      八十九      年    十一  月      二     日
附錄本判決論罪之法條：刑法二百八十四條第二項後段。
從事業務之人，因業務之過失傷害人者，處一年以下有期徒刑、拘役或一千元以下罰
金。致重傷者，處三年以下有期徒刑、拘役或二千元以下罰金。


司法院資訊處製作；財團法人民間司法改革基金會備份。
